【裁判字號】    91,交上更(一),346
【裁判日期】    920225
【裁判案由】    業務過失致死
【裁判全文】
臺灣高等法院臺中分院刑事判決              九十一年度交上更(一)字第三四六號
    上  訴  人
    即  被  告  乙○○  男四十.
右上訴人因業務過失致死案件，不服臺灣苗栗地方法院八十八年度交訴字第三二號中
華民國八十九年四月十二日第一審判決（起訴案號：臺灣苗栗地方法院檢察署八十八
年度偵字第二四五一號），提起上訴，經判決後由最高法院發回更審，本院判決如左
：
    主      文
原判決撤銷。
乙○○無罪。
    理      由
一、公訴意旨略以：上訴人即被告（以下簡稱為被告）乙○○係力峰貨運有限公司（
    下稱力峰公司）之司機，為從事業務之人，於民國（下同）八十七年十二月十二
    日晚上八時許駕駛車牌號碼ＭＶ－一九六號之曳引車，沿苗栗縣台六線由苗栗往
    大湖方向行駛，於同日晚上十時許，行經苗栗縣公館鄉台六線二十公里又三百公
    尺處之彎道，當時天候、路況良好，其原應注意汽車在雙向二車道行駛時在劃有
    分向限制線之路段不得駛入來車道內，而依當時情形又無不能注意之情事，竟疏
    於注意，貿然駛入來車道，致撞及沿台六線由大湖往苗栗方向行駛之被害人羅際
    光酒醉駕駛之車號Ｗ五－五六四０號自小貨車，使被害人受有腦挫傷、出血，經
    送醫後延至同日晚十時十五分不治死亡。因認被告涉有刑法第二百七十六條第二
    項業務上過失致人於死之罪嫌云云。
二、按犯罪事實應依證據認定之，無證據不得推定其犯罪事實；又不能證明被告犯罪
    者，應諭知無罪之判決，刑事訴訟法第一百五十四條、第三百零一條第一項分別
    定有明文。次按事實之認定，應憑證據，如未能發現相當證據，或證據不足以證
    明，自不能以推測或擬制之方法以為裁判基礎；又認定不利於被告之事實，須依
    積極證據，苟積極證據不足為不利於被告事實之認定時，即應為有利於被告之認
    定，更不必有何有利之證據（最高法院三十年上字第八一六號、四十年臺上字第
    八六號判例參照）。另刑法第二百七十六條第二項業務上過失致人於死罪之成立
    係以行為人對於構成犯罪之事實有應注意並能注意而不注意之情形，或雖預見其
    發生而確信其不發生之情形，始足當之，苟行為人並無過失，即難以業務上過失
    致人於死罪相繩。
三、本件公訴人認被告乙○○應負業務上過失致人於死罪，無非係以從現場照片所示
    被告砂石車所留下之輪胎痕確係跨越來車道行駛，另台灣省竹苗區車輛行車事故
    鑑定委員會八十八年三月二日竹鑑字第八八一０四號亦同此見解，復有道路交通
    事故調查報告表及現場照片二十三張附卷可稽，而依道路交通事故調查報告表所
    載，本件肇事時、地之天候、路況皆良好，則肇事當時，被告亦無不能注意之情
    事，其竟疏未注意及此而撞及被害人，被告之駕車失當行為顯有過失等為其論據
    。
四、訊據被告乙○○雖坦承係力峰公司之司機，於前開時間有駕駛上開車牌號碼ＭＶ
    －一九六號曳引車沿苗栗縣台六線由苗栗往大湖方向行駛，行經苗栗縣公館鄉台
    六線二十公里又三百公尺處時有與被害人羅際光所駕駛之車號Ｗ五－五六四０號
    自小貨車相撞，被害人因而受傷不治死亡等事實不諱，惟矢口否認有業務上過失
    致人於死之犯行，辯稱：當時伊並未跨越雙黃線，係被害人車速太快開到伊車道
    來撞伊車的，伊無法閃避，並無過失云云。經查（一）證人即案發後至現場處理
    之警員劉榮豐於原審結證稱：「本件是我到現場處理的，我當時在巡邏，經無線
    電呼叫，我即趕到現場，二部車置放於路上，我隨即繪圖拍照，曳引車朝大湖方
  向，車在順向車道。小貨車因撞擊，車頭朝向山壁，車頭在水溝上，車身在雙黃
    線上，橫置於路面，他是在大湖往苗栗的車道」「八十七年相字第六一二號相驗
    卷第二三頁所附上方照片煞車痕，因我沒把握是否曳引車所留車痕，故未繪於現
    場圖」各等語（見原審卷第一二頁反面）。於本院前審時結證稱：「偵查卷之照
    片是案發後我至現場所拍之照片，拍照時現場並無煞車痕，看不出有跨越車道（
    指上開曳引車）」等語（見本院前審卷第五六頁）。於本院更審時亦到庭結證稱
    ：「當時被告所駕駛的曳引車是由北往南行駛，就是由苗栗往大湖的方向。我到
    時現場沒有看到地面有煞車痕跡，且被告也回歸到他的車道，所以沒有辦法認定
    被告所駕駛的曳引車有無跨越雙黃線，現場並沒有看到煞車痕跡，也沒有證據可
    以證明被告的車子有跨越雙黃線。相驗卷四十七頁的照片是在現場所拍攝的照片
    ，照片上雖可以看出有輪胎的痕跡，但我到現場時並沒有辦法看出有輪胎的痕跡
    跨越雙黃線」等語（見本院更審卷第三四頁至第三六頁），並無法證明被告有侵
    入來車道或跨越雙黃線之情事。（二）證人即台灣省車輛行車事故覆議鑑定委員
    會之委員顏秀吉到庭結證稱：「由照片我不敢明確判斷半聯結車（即曳引車）轉
    彎時是否有跨越雙黃線，但本件車禍時聯結車是在他的車道上」「小貨車右前方
    受損嚴重，有駛入對向車道，車禍發生時是在聯結車的車道」各等語（見本院前
    審卷第八０頁），亦不能證明被告有侵入來車道或跨越雙黃線之情事。（三）被
    告於警訊時供稱：「我車由苗栗往大湖方向行駛，突然發現對向車道羅車車速很
    外，他突然失控車頭打橫轉向我車道內，我無法閃避就撞上他車子的右前方，羅
    員被彈出車外撞上我車前面擋風玻璃，車子被撞擊後迴轉橫停於北上車道路旁水
    溝邊，人掉入水溝內，對方是大湖往苗栗方向行駛‧‧‧」等語（見相驗卷第五
    頁反面至第六頁），及於偵查時供稱：「‧‧‧我因路不熟我跟著前車與前車約
    距１００公尺，該處略彎道，我轉彎過去後下坡對方車子出了隧道口之後速度很
    快往左撞到我車保險桿左下方，對方是右側撞倒我的左側，撞了之後對方車子翻
    了一圈車頭朝山壁‧‧‧」等語（見相驗卷第一一頁反面至第一二頁）。另依承
    辦警員所繪之道路交通事故調查報告表及在現場所拍攝之照片顯示，現場係劃有
    分向限制線之雙向二車道彎道，本件之肇事地點係在被告之車道內，有上開道路
    交通事故調查報告表及現場照片等足稽，據此研判本件應係被害人行經彎道跨越
    分向限制線侵入來車道所致甚明。而汽車在雙向二車道行駛時，應依左列規定：
    「一、均應在遵行車道內行駛。二、在劃有分向限制線之路段，不得駛入來車之
    車道內」，道路交通安全規則第九十七條定有明文，本件被害人遽行跨越分向限
    制線侵入來車道以致肇事，顯有違反上開規定，應為肇事之原因。至被告因無證
    據證明其有侵入來車道或跨越雙黃線之情事，是尚難認其有任何過失可言。（四
    ）本件經送請台灣省車輛行車事故覆議鑑定委員會鑑定結果亦認：「被害人夜晚
    酒精濃度過量駕駛自小貨車，行經彎道跨越分向限制線侵入來車道，為肇事原因
    。被告無肇事因素」，有該鑑定委員會覆議意見書一份在卷可稽（見本院前審卷
    第四三頁）。另證人顏秀吉亦結證稱：「本件車禍覆議之結論認被告無肇事因素
    ，最主要是小貨車右前方破壞嚴重，聯結車是左前方大燈受損，聯結車停的位置
    依警方繪製現場圖並無跨越中心線，小貨車有切入對方車道，依正常狀況發現有
    車到緊急煞車要零點七五秒，但現場並無煞車痕，警方也無法判斷，若有緊急煞
    車會將雙黃線塵埃擦乾淨，但相片並無這種情形，根據這些情形出席委員一致認
    定聯結車並無過失」等語（見本院前審卷第八０頁）。益證本件應係被害人行經
    彎道跨越分向限制線侵入來車道所致，被告在遵行車道內行駛，應無過失可言。
    （五）至告訴人丙○○於偵查時雖供稱：「該處是彎道且下坡路邊護欄縮小所以
    轉彎過來之車子一定會超越中心線，我懷疑車子超越雙黃線，我們是做標誌標線
    的工作」等語，但查告訴人丙○○於肇事當時並未在現場目睹，其上開所供，應
    係其個人事後推測之詞，並無法資為不利於被告之認定。另台灣省竹苗區車輛行
    車事故鑑定委員會鑑定結果雖認：「被害人酒後駕駛自用小貨車閃避不當駛入來
    車道為肇事主因。被告駕駛半聯結車超載（四六噸）行經彎道跨雙黃線行駛為肇
    事次因」等情，惟查本件並無證據證明被告之半聯結車有侵入來車道或跨越雙黃
    線之情事，已如前述，且該鑑定委員會一方面認被害人駛入來車道，另一方面又
    認被告駕駛半聯結車跨越雙黃線行駛，似有矛盾，故本院認該鑑定（即台灣省竹
    苗區車輛行車事故鑑定委員會）意見書，並不足取。另被告之半聯結車雖有超載
    之事實，但超載係屬行政違規應受行政罰鍰之問題，與被告是否有過失，並無相
    當因果關係，是尚難據此即認被告之行為有過失。（六）綜上所述，本件並無證
    據證明被告有侵入來車道或跨越雙黃線之情事。公訴人認被告係侵入來車道及跨
    越雙黃線，顯屬無據。本件既無法證明被告有侵入來車道或跨越雙黃線，即難認
    其有何過失可言，準此即難以業務上過失致人於死罪相繩。此外復查無其他確切
    證據足以證明被告確有業務上過失致人於死之犯行，其犯罪要屬不能證明。原審
    疏未詳予調查，遽行認定被告跨越雙黃線而予以論罪科刑，自有違誤。被告上訴
    意旨執此指摘原判決不當，非無理由，應由本院將原判決予以撤銷，並另為無罪
    之判決。
五、被告於本院辯論時經合法傳喚而無正當理由不到庭，爰不待其陳述逕行判決。
六、據上論結，應依刑事訴訟法第三百六十九條第一項前段、第三百六十四條、第三
    百零一條第一項、第三百七十一條，判決如主文。
本案經檢察官甲○○到庭執行職務。
中      華      民      國      九十二     年     二      月   二十五   日
                                臺灣高等法院臺中分院刑事第八庭
                                      審判長法  官  羅  得  村
          法  官  陳  毓  秀
                                            法  官  劉  榮  服
右正本證明與原本無異。
除檢察官得上訴外，餘不得上訴。
如不服本判決應於收受送達後十日內向本院提出上訴書狀，其未敘述上訴之理由者並
得於提起上訴後十日內向本院補提理由書（均須按他造當事人之人數附繕本）。
                                            書記官  陳  俞  豪
中      華      民      國      九十二     年     二      月   二十六   日
                                                                        Ｒ


司法院資訊處製作；財團法人民間司法改革基金會備份。
